最高法院刑事裁定　　　　　　　　　　111年度台抗字第458號
抗　告　人　吳清彥
上列抗告人因違反醫師法案件，不服臺灣高等法院中華民國 111
年2月25日駁回聲請再審及停止刑罰執行之裁定（111年度聲再字
第93號），提起抗告，本院裁定如下：
    主  文
抗告駁回。
    理  由
一、按刑事訴訟法第420條第1項第6款及第3項規定，為受判決人
    之利益，得以發現單獨或與先前之證據綜合判斷，足認受有
    罪判決者應受無罪、免訴、免刑或輕於原判決所認罪名判決
    之新事實或新證據為由，聲請再審。且依此原因聲請再審者
    ，應提出具體之新事實或新證據，由法院綜合新事實、新證
    據，與案內其他有利與不利之全部卷證，予以判斷，而非徒
    就卷內業已存在之資料對於法院取捨證據之職權行使加以指
    摘。至再審及非常上訴制度，雖均為救濟已確定之刑事判決
    而設，惟再審係為原確定判決認定事實錯誤而設之救濟程序
    ，與非常上訴程序係為糾正原確定判決法律上錯誤者有別，
    是倘所指摘者，係關於原確定判決適用法律不當之情形，核
    屬非常上訴之範疇，並非聲請再審所得救濟。
二、本件抗告人吳清彥對於原審法院110年度醫上訴字第1號刑事
    確定判決（下稱原判決，經本院110 年度台上字第6189號判
    決，以抗告人上訴不合法律上程式，予以駁回），依刑事訴
    訟法第420 條第1項第6款規定聲請再審及停止刑罰之執行。
    聲請意旨如原裁定理由一所示，並主張本件起訴書所列證據
    清單及待證事實編號十之影片檔案名稱「IMG4965 」、編號
    十一之影片檔案名稱「IMG4970 」及編號十二之影片檔案名
    稱「IMG5022 」之錄影光碟，均係未經同意之私人錄影，違
    反通訊保障及監察法之規定，且錄影畫面之時間、地點及出
    處均有不明，應無證據能力，原判決此部分採證違憲，屬本
    件聲請再審之新事證；另提出病患宋金來之特約醫事服務機
    構住院醫療服務點數清單與醫令清單（聲證三）；影片「IM
    G4970」擷圖、比對照片與其調閱近5個月病歷資料彙整之施
    行CVP中央靜脈導管植入手術（下稱CVP手術）相關病患資料
    表（聲證四）；病患宋○來、彭○乾、孫○會、李○發、曾
    ○○妹之醫囑單（即處方簽）及護理紀錄單（聲證五、聲證
    八）；懷寧醫院張掛醫師證照之場所位置照片、醫師名單網
    頁、識別證樣式影本及蔡智敏字號為000000之識別證影本（
    聲證六）；該院5樓5病房聯合要求調整病患照護費用之簽呈
    （聲證七）及刑事告訴狀（聲證九）等新證據。
三、原裁定略以：㈠、原判決係綜合抗告人之自白，參以證人即
    共犯許育名、蔡智敏（經判處罪刑或緩起訴確定）及證人朱
    惠菁、吳佩臻、王智怡、劉小蕙、朱星宇、莊惠慈、李懿城
    等人之證言，酌以所列其餘證據資料及案內其他證據調查之
    結果而為論斷，說明抗告人之自白如何與事實相符，進而認
    定抗告人具有醫師資格且擔任懷寧醫院負責人兼院長，為節
    省醫院人事成本，明知蔡智敏、許育名（下稱蔡智敏2 人）
    均未取得我國合法醫師資格，竟分別與蔡智敏2 人共同基於
    非法執行醫療業務之犯意聯絡，各於民國105年9月28日、12
    月20日聘僱蔡智敏2人在醫院內從事醫療行為，蔡智敏2人因
    而對病患從事疾病之診察、診斷，並開立醫囑單（即處方簽
    ），蔡智敏並於任職懷寧醫院期間，對病患實施CVP 手術之
    醫療行為，許育名亦於任職懷寧醫院期間，對病患進行傷口
    照護等醫療行為等情，該當於共同非法執行醫療業務之犯罪
    構成要件，已於判決詳細敘明所憑證據及理由，就抗告人之
    辯護人於原審所辯各詞如何不可採信等節，亦依調查所得予
    以指駁；㈡、原判決就上揭影片檔案名稱「IMG4965」、「
    IMG4970」、「IMG5022」之錄影光碟，業已敘明係由檢舉人
    所提供，目的在取得蔡智敏2 人在懷寧醫院執行醫療行為之
    事證，屬私人之取證，抗告人及其辯護人在原審亦均不爭執
    其證據能力，審酌其錄影過程並無經由不正方法取得情事，
    錄音內容及背景聲音亦均連貫、自然等情，並綜合其他證據
    資料相互勾稽，因而據為原判決認定本件犯行之部分論據，
    核無違誤，抗告人據此所為原判決違憲之主張，並非聲請再
    審程序所得救濟；㈢、抗告人所提聲證三僅足證明病患宋○
    來曾於106 年2月14日於懷寧醫院執行CVP手術，但無法證明
    施術地點、部位、護理師、醫囑、志願書及配合之電腦打字
    人員；聲證四亦僅屬抗告人片面製作之書證，除無從確定抗
    告人自行攝製之比對照片為真，亦無足夠證據資料支持抗告
    人自行製作之CVP 手術病患資料表為真；聲證五與聲證八之
    醫囑單雖足以證明患者宋○來等人之主治醫師確為抗告人，
    惟仍不足以推翻蔡智敏2 人受指示代抗告人對病患從事醫療
    行為之事實；聲證五至聲證八及聲請意旨引用之相關供述證
    據，則經原審經過合法調查、辯論，不具判斷資料之新規性
    ；聲證九則為抗告人於提出本件再審聲請前，就聲證五及聲
    證八之護理紀錄單認有偽造之情形而提出告訴之書狀，至聲
    請意旨指摘原判決當然違背法令，或不遵守法律為審判，或
    適用法規不當之違法，或法官違法審判等情，揆諸首開說明
    ，均應依非常上訴程序尋求救濟，不得聲請再審，審酌原判
    決理由之說明，單獨或與先前之證據綜合判斷，均不足以影
    響原判決有罪認定之結果，而非新證據等情，業經記明其判
    斷理由，另說明審酌抗告人聲請意旨及所主張之再審事由，
    既顯無理由且無從補正，自無通知其到場聽取其意見之必要
    等旨，因而駁回其再審及停止刑罰執行之聲請。經核並無違
    誤。
四、抗告意旨所載各節，無非係以其主觀上自認符合再審要件之
    新事實及新證據，主張原判決杜撰事實，本件並無證據證明
    密醫蔡智敏2 人執行醫師業務，其等所為證言不足採信，其
    係遭人誣陷，並無違反醫師法之非法執行醫療業務行為，原
    裁定則有理由不備、應調查之證據未予調查之違法云云，係
    就原判決已說明之事項及取捨證據等採證認事職權行使，暨
    對於原裁定已為論駁之事項，徒憑己意，任意指為違法，其
    抗告為無理由，應予駁回。
據上論結，應依刑事訴訟法第412條，裁定如主文。
中    華    民    國   111    年    4     月    20    日
                  刑事第八庭審判長法  官  段  景  榕  
                                  法  官  楊  力  進  
                                  法  官  汪  梅  芬  
                                  法  官  李  釱  任  
                                  法  官  鄧  振  球  
本件正本證明與原本無異
                                  書記官
中    華    民    國   111    年    4     月    28    日